臺灣臺北地方法院民事判決　　　　　　 95年度重訴字第694號
原　　　告　甲○○○
　　　　　　　　　　　　號2樓.
訴訟代理人　劉炳烽律師
被　　　告　丙○○
被　　　告　乙○○
上列當事人間請求返還房屋事件，本院於民國96年1月11日言詞
辯論終結，判決如下：
    主  文
被告丙○○應將坐落於臺北市○○區○○段三小段七七九地號土
地即如附圖土地複丈成果圖所示Ａ部分面積三十點一平方公尺之
建物拆除，將該土地返還原告及全體共有人。
被告乙○○應將坐落於臺北市○○區○○段三小段七七九地號土
地即如附圖土地複丈成果圖所示Ｂ部分面積二十四點三二平方公
尺之建物拆除，將該土地返還原告及全體共有人。
訴訟費用由被告丙○○負擔百分之五十五，餘由被告乙○○負擔
。
本判決第一項至第二項於原告依序以新臺幣壹佰肆拾萬元、新
臺幣壹佰壹拾陸萬元供擔保後，得假執行。
    事實及理由
甲、程序方面：
　　本件被告乙○○未於言詞辯論期日到場，核無民事訴訟法第
    386 條各款所列情形，爰依原告之聲請，由其一造辯論而為
    判決。
乙、實體方面：
一原告起訴主張：坐落臺北市○○區○○段3小段779地號土地（
  下稱系爭土地）為伊及訴外人黃張氏借、陳振裕、陳永祥、隋
  希耀、郭木枝、陳金圳、陳丁玉秀、江秋慧、王高招治、李阿
  宗、李陳美貴、陳有德、陳德輝、陳嘉玲、陳鶴松、古美華、
  陳范金鳳、林柳慶、陳惠玲、鄭安石、羅呂素琴、羅重庚、羅
  麗枝、林昱宏、羅榮華、莊桂美、吳連月嬌、吳國欽、吳劉明
  鴻、張明欽、張江英桃、羅榮基、黃美足、洪敏哲、吳義雄、
  郭瑋倫、陳映志、張守毅、黃張玉霞、黃弘義等41人所共有，
  詎各被告丙○○、乙○○於系爭土地上分別搭建如附圖Ａ部分
  、Ｂ部分所示之建物，均無正當權源而占用系爭土地各如附圖
  Ａ部分、Ｂ部分所示，爰依民法第767條、第821條規定訴請被
  告丙○○、乙○○拆屋還地等情。並聲明：(一)如主文第1至2項
  所示。(二)願供擔保請准宣告假執行。
二被告丙○○則以：原告與其弟即訴外人黃弘義取得系爭土地所
  有權，係來自其父黃春福，而系爭建物係於民國36年7月6日建
  造，於39年7月19日由伊袓父陳安車購自訴外人楊金生，而原
  土地所有權人黃款、黃氏賢、黃春福及黃張氏借等4人同意伊
  袓父陳安車在系爭土地上建築系爭建物，陳安車依法繳納房屋
  稅，故系爭建物已合法存在59年。又伊在家族同意下，處理袓
  父袓產，伊兄長即被告乙○○與此事無關，現系爭土地為伊善
  意占有中，係以定期租賃方式進行，訴外人黃弘義已向伊收取
  土地租金多年，原告繼承取得系爭土地所有權，亦應繼承伊袓
  父善意占有之關係，豈可無理由要拆屋還地等語，資為抗辯。
  並聲明：原告之訴及假執行之聲請均駁回。
三被告乙○○未於言詞辯論期日到場，亦未提出準備書狀作何聲
  明或陳述。
四原告主張系爭土地為伊所有，各被告丙○○、乙○○於系爭土
  地上分別搭建如附圖Ａ部分、Ｂ部分所示之建物，均無正當權
  源而占用系爭土地各如附圖所示等事實，業據提出土地登記謄
  本（見本院卷第7至18頁、第27頁）、現場照片（見本院卷第
  19頁）為證，並為被告所不爭執，復經本院至現場勘驗屬實，
  製有勘驗筆錄及臺北市中山地政事務所製作之土地複丈成果圖
  在卷可稽（見本院卷第84至86頁），堪信為真實。
五按占有人如無正當權源而占有所有物，所有人依民法第767 條
  前段規定，自得對於無權占有或侵奪其所有物者，請求返還之
  。次按各共有人對於第三人，得就共有物之全部為本於所有權
  之請求，但回復共有物之請求，僅得為共有人全體之利益為之
  ，民法第821條定有明文。所謂利益，係指客觀之法律上利益
  而言，倘共有中之一人起訴時，在聲明中請求應將共有物返還
  於共有人全體，即係為共有人全體利益請求，無須表明全體有
  人之姓名、住址，乃至應有部分，至於其他共有人主觀上有無
  行使回復共有物請求權之意思及實際上是否受有利益，均非所
  問（最高法院84年臺上字第339號判例意旨參照）。又按以無
  權占有為原因，請求返還所有物之訴，被告對原告就其占有之
  物有所有權存在之事實無爭執，而僅以非無權占有為抗辯者，
  原告於被告無權占有之事實，無舉證責任。被告應就其取得占
  有，係有正當權源之有利事實證明之。查本件原告為系爭土地
  之所有人乙節，已如前述，而被告乙○○經於相當時期受合法
  之通知，而於言詞辯論期日不到場，亦未提出答辯狀爭執，以
  供本院審酌，依民事訴訟法第280條第3項準用第1項規定，視
  同對原告主張之前述事實自認，自堪信原告所為被告乙○○無
  權占有系爭土地如附圖所示Ｂ部分之主張為真實。
六又查，被告丙○○抗辯系爭土地現由伊善意占有中，原告及全
  體共有人僅可向其收取土地租金，不可請求拆屋還地云云，固
  據其提出系爭土地異動索引、土地登記簿、建築改良物情形填
  報表、承諾書、房屋所有權質權得喪申告書、委任狀、建物賣
  渡證書、收據、建物賣渡證、房捐納稅通知書、房捐查定通知
  書、提存書等資料（見本院卷第39至56頁）為證。惟共有物之
  出借或出租，係典型之利用行為而為管理權能之一環，苟共有
  人未以契約另訂其出借或出租之管理方法，依民法第821條第1
  項規定，即應由全體共有人共同為之（最高法院81年度臺上字
  第2013號判決意旨參照）。即共有物之出租因屬管理行為，固
  應得共有人全體同意，對全體共有人始生效力（最高法院86年
  度臺上字第336號判決意旨參照）。訴外人黃弘義既僅為系爭
  土地共有人之一未得全體共有人之同意，並無出租系爭土地之
  處分權，縱有出租系爭土地予被告之行為，對系爭土地之全體
  共有人亦不生效力。況且黃弘義並未出租系爭土地予被告丙○
  ○，此由黃弘義對被告丙○○提出竊佔告訴，並經檢察官將被
  告提起公訴，及黃弘義催告被告乙○○於94年11月1日返還系
  爭土地等情，有臺灣臺北地方法院檢察署檢察官起訴書、租約
  協議書、存證信函、郵局掛號回執等資料（見本院卷第93至94
  頁、第104 至105頁）附卷可稽，應堪為真實。而被告丙○○
  所提出之上揭提存書（見本院卷第56頁）係其單方意思表示，
  無法證明其與黃弘義間就系爭土地有租賃關係之存在。復查，
  被告丙○○所提出之上揭承諾書（見本院卷第45頁）之對象係
  「段貴殿」，並未指明係向何人為承諾，無法證明係指被告丙
  ○○之袓父陳安車，亦無法證明係指訴外人楊金生，實難證明
  系爭建物對系爭土地有借地建屋之使用借貸關係。再查，被告
  丙○○所提出之上揭建築改良物情形填報表（見本院卷第44頁
  ）載明伊所占有之門牌號碼臺北市○○路554巷7號建物係坐落
  在大直段16 1地號，與系爭土地重測前之大直段161-3地號不
  符，且其上記載建物構造為煉瓦造（即臺灣式瓦蓋造），亦與
  被告丙○○搭建之鐵皮屋不符。末按使用借貸未定有期限而定
  有使用之目的者，應於其借用完畢時返還之，但經過相當時期
  ，可推定借用物已使用完畢者，貸與人亦得為返還之請求，民
  法第470條第1項後段規定甚明。準此，借地造屋未定有期限者
  ，法院自應斟酌房屋之種類、品質及經過時期並一切情形，以
  定其使用土地是否已完畢（最高法院80年度臺上字第2016號判
  決意旨參照）。是縱認兩造有借地建屋之關係存在，惟被告丙
  ○○所搭建掛有門牌臺北市○○路554巷7號之鐵皮屋，亦非原
  煉瓦造（即臺灣式瓦蓋造）之建物，且原建物建造至今已歷經
  59年餘，應已毀壞至不堪使用，況被告丙○○現居住在臺北市
  ○○路535之4號，此由其均於上址收受法院開庭通知可見一般
  ，有送達回證2紙在卷可證（見本院卷96至97頁），足認被告
  丙○○已未居住在上揭鐵皮屋，其借貸目的已使用完畢。從而
  ，被告丙○○未能證明其所搭建鐵皮屋占用系爭土地有合法權
  源，依上開說明，原告主張被告丙○○無權占有系爭土地如附
  圖Ａ部分，應為可信。
七從而，原告本於民法第767條、第821條規定，請求被告丙○○
  應將坐落於臺北市○○區○○段3小段779地號土地即如附圖土
  地複丈成果圖所示Ａ部分面積30.1平方公尺之建物拆除，將該
  土地返還原告及全體共有人；及請求被告乙○○應將坐落於臺
  北市○○區○○段3小段779地號土地即如附圖土地複丈成果圖
  所示Ｂ部分面積24.32平方公尺之建物拆除，將該土地返還原
  告及全體共有人，洵屬正當，應予准許。
八又本件事證已臻明確，兩造其餘攻擊防禦方法及未經援用之證
  據，經本院斟酌後，認為均不足以影響本判決之結果，爰不一
  一論述，併此敘明。
九假執行之宣告：
  本判決原告陳明願供擔保請准宣告假執行，經核無不合，爰酌
  定相當之擔保金額宣告之。
據上論結，原告之訴為有理由，依民事訴訟法第78條、第85條第
1項但書、第390條第2項，判決如主文。
中　　華　　民　　國　　96　　年　　2 　　月　　12　　日
                  民事第三庭    法　官　曾啟謀
以上正本係照原本作成
如對本判決上訴，須於判決送達後20日內向本院提出上訴狀
中　　華　　民　　國　　96　　年　　2 　　月　　12　　日
                                書記官　王月伶
